臺灣屏東地方法院刑事判決　　　　　　　110年度易字第566號
公　訴　人　臺灣屏東地方檢察署檢察官
被　　　告　黃昭榮





上列被告因家暴妨害自由案件，經檢察官提起公訴（110 年度偵
緝字第206 號），本院判決如下：
    主  文
黃昭榮犯恐嚇罪，共肆罪，附表一編號1 、2 部分，處拘役肆拾
日，如易科罰金，以新臺幣壹仟元折算壹日；附表一編號3 部分
處拘役參拾日，如易科罰金，以新臺幣壹仟元折算壹日；附表一
編號4 、5 部分處拘役肆拾日，如易科罰金，以新臺幣壹仟元折
算壹日；附表一編號6 部分，處拘役參拾日，如易科罰金，以新
臺幣壹仟元折算壹日。應執行拘役壹佰日，如易科罰金，以新台
幣壹仟元折算壹日。
    事  實
一、黃昭榮與馬治蘭（綽號毛毛）為夫妻。馬治蘭不堪其夫黃昭
    榮屢次向其索討金錢，於民國109 年8 月底某日，偕同其小
    孩前往屏東縣萬巒鄉之親戚家躲避。黃昭榮因馬治蘭不回應
    其撥打之電話，心生不滿，竟基於恐嚇犯意，於109 年9 月
    2 日至同年月12日間（日期、時間詳如附表一編號1 至編號
    6 所示），先後4 次（9 月2 日1 次、9 月7 日1 次、9 月
    8 日1 次、9 月12日1 次），持用0000000000號行動電話分
    別以發送簡訊、或以網路社群軟體臉書（FACEBOOK）、通訊
    軟體LINE，將附表一所示使人心生畏怖之文字訊息直接傳送
    至馬治蘭持用之手機（內容詳如附表一編號2 、3 、4 、5
    所示），或先傳送予其二姐黃榮菊之手機，再由黃榮菊轉傳
    予馬治蘭持用之手機（內容詳如附表一編號1 、5 ）等方式
    ，致馬治蘭閱讀後心生畏懼，足生危害於其安全。
二、案經屏東縣政府警察局內埔分局報告臺灣屏東地方檢察署檢
    察官偵查起訴。
    理  由
壹、證據能力部分：
一、按被告以外之人於審判外之陳述，雖不符刑事訴訟法第159
    條之1 至第159 條之4 之規定，而經當事人於審判程序同意
    作為證據，法院審酌該言詞或書面陳述作成時之情況，認為
    適當者，亦得為證據，刑事訴訟法第159 條之5 第1 項定有
    明文。經查，本判決所引用由檢察官提出被告以外之人於審
    判外的陳述，業據被告同意作為證據（見本院卷第214 頁）
    ，並經本院於調查證據程序逐一提示或告以要旨，本院審酌
    上開證據之取得並無瑕疵，與本案待證事實具有關聯性，認
    為以之作為本案證據亦屬適當，依刑事訴訟法第159 條之5
    第1 項規定，應有證據能力。
二、本判決所引用被告於偵審程序中之陳述及其他非供述證據，
    均與本件事實之認定有關聯性，且均經合法取得，又無法定
    證據排除情事，復經本院依刑事訴訟法第164 條、第165 條
    踐行證據調查程序，當事人對證據能力亦未有爭執，依同法
    第158 條之4 之反面解釋，均可認為有證據能力。
貳、認定犯罪事實所憑之證據及認定之理由：
    前開事實業據被告黃昭榮於本院審理中坦承不諱（見本院卷
    第213 頁），經核與證人即被害人馬治蘭於警詢及偵訊時之
    陳述（見警卷第17至27頁；偵卷第23至25頁、第33至37頁、
    第69至75頁）相符，且有被害人所提出被告傳送之文字訊息
    擷圖共15張在卷可憑（見警卷第53、55頁；警卷第49、51、
    57頁；警卷第45、47頁；警卷第37、39、59頁；警卷第41頁
    ；警卷第61、63、65）。被告就附表一編號1 、5 以臉書及
    LINE直接傳送恐嚇文字訊息予其二姐黃榮菊，再由黃榮菊轉
    傳予被害人馬治蘭一節，雖於本院審理時陳稱：「我有傳簡
    訊給二姐，我希望他們再傳給馬治蘭，因為馬治蘭都不接我
    電話」及「我傳給二姐的內容，並沒有要恐嚇我二姐的意思
    ，只有要恐嚇馬治蘭」云云（見本院卷第214 、217 頁）。
    然觀該等文字內容，多以「你們」指涉其欲恐嚇之對象，因
    此被告該次所欲恐嚇者，除馬治蘭外，應尚包含其二姐黃榮
    菊在內，被告此部分所辯，尚非可信，附此敘明。綜上所論
    ，本件事證已屬明確，被告犯行堪以認定，應依法論科。
參、論罪科刑：
一、核被告黃昭榮所為，均係犯刑法第305 條恐嚇罪。被告就附
    表一編號1 、5 部分，係以一行為同時恐嚇其二姐黃榮菊及
    其妻馬治蘭，為想像競合，應從一重處斷。又附表一編號1
    及編號2 （均在9 月2 日傳送訊息）、附表一編號4 及編號
    5 （均在9 月8 日傳送訊息），分別為被告於同一期日內接
    續傳送之訊息，係同一期日內之行為，因其時間密接，犯意
    相同，均屬接續犯，應就同一期日內之行為各論以一罪。至
    於被告於109 年9 月2 日、同年9 月7 日、同年9 月8 日、
    同年9 月12日所犯恐嚇罪，因其時間可以區隔，犯意各別，
    應分論四罪併罰。
二、爰以行為人之責任為基礎，審酌被告曾有違反麻醉藥品管理
    條例、贓物、妨害公務、業務過失致死、公共危險及毒品等
    犯罪前科（均不致使本件構成累犯），素行非佳。其與被害
    人為夫妻關係，被害人因不堪被告索討金錢及言語霸凌，偕
    子離家，並拒接被告電話，被告未能省思其間因果關係，理
    性處理家庭問題，竟因受此刺激，復因自身經濟陷入困頓，
    而以電話傳送訊息之方式，多次恐嚇被害人，所為實不足取
    ；惟念被告於本院審理時終能坦承犯行，尚有悔意，及被害
    人於初次報案時雖曾向警方表示要對被告提出恐嚇告訴及要
    求民事賠償（見警卷第25頁），惟嗣後又改稱「我只是想要
    申請保護令，為了保護小孩跟我自己，所以我不太想對他提
    告」等語（見偵卷第75頁），但至本院言詞辯論終結時，仍
    未見被告向被害人道歉而與被害人和解或獲得被害人諒解；
    兼衡被告自述之學歷、婚姻、家庭、職業及收入（見本院易
    字卷第218 頁）等一切情狀，就其所犯各罪分別量處如主文
    所示之刑，並均諭知易科罰金之折算標準，以示懲儆。又被
    告於本件所犯4 罪之刑，均無不得併合處罰之情形，本院衡
    諸罪名相同，犯罪時間接近，犯罪原因相同及手法近似，暨
    考量整體犯罪對被害人所生危害等情，定其應執行刑如主文
    所示。
肆、被告用以傳送恐嚇簡訊之手機及其門號不諭知沒收之理由：
    按供犯罪所用之物，屬於犯罪行為人者，得沒收之。刑法第
    38條第2 項定有明文。查被告雖持0000000000號手機發送簡
    訊恐嚇被害人馬治蘭，但依證人即被害人馬治蘭所稱，被告
    使用之0000000000號手機門號係以被害人之名義申辦（見警
    卷第21頁筆錄），且無其他證據證明被告使用之上開手機為
    被告所有，又手機已屬一般人常用之通訊工具，取得容易，
    被告使用電腦、平板或其他終端設備，亦可傳送文字簡訊，
    因此該手機之沒收欠缺刑法上之重要性，爰不諭知沒收。
伍、不另為無罪諭知部分：
一、公訴意旨略以：被告黃昭榮基於恐嚇犯意，於109 年9 月8
    日某時，以通訊軟體LINE傳送如附表二所示之文字訊息予其
    三叔黃德興，再由其三叔黃德興轉傳予馬治蘭持用之手機，
    致馬治蘭閱讀後心生畏懼，足生危害於安全。因認被告此部
    分所為亦涉犯刑法第305 條之恐嚇危害安全罪嫌。
二、按犯罪事實應依證據認定之，無證據不得認定犯罪事實；被
    告之自白，不得作為有罪判決之唯一證據，仍應調查其他必
    要之證據，以察其是否與事實相符。又不能證明被告犯罪者
    ，應諭知無罪之判決，刑事訴訟法第154 條第2 項、第156
    條第2 項、第301 條第1 項分別定有明文。次按刑法第305
    之恐嚇罪，係指單純以將來加害生命、身體、自由、名譽、
    財產之事，恐嚇他人致生危害於安全者而言。若行為人並未
    以加害上開法益之事通知他人，即不能以恐嚇罪相繩。
三、公訴意旨認被告涉犯刑法第305 條之恐嚇罪嫌，係以被害人
    之指述及被告傳送之文字訊息擷圖為主要證據。然查，由附
    表二所顯示之文字訊息可知，被告傳送訊息的對象明示為其
    「三叔」，並非其妻馬治蘭。且觀其訊息內容，僅見被告埋
    怨其三叔把事情搞砸，會害被告夫妻坐牢，會害死被告夫妻
    ，使被告之信用受損，後續狀況伊不知如何處理等語。並未
    有隻字片語，可以認為被告有以加害生命、身體、自由、名
    譽、財產之事通知其三叔或其妻馬治蘭之意思。因此，被告
    雖於本院審理中承認確有因生意失敗，酒後心情不好而傳送
    該等文字訊息，但仍不能以刑法第305 條之恐嚇罪相繩。
四、綜上所述，本件公訴人就此部分起訴犯罪事實所舉之證據，
    尚未達於通常一般人不致有所懷疑而得確信其為真實之程度
    ，應認本件不能證明被告犯罪。是本院就被告此部分被訴事
    實本應為無罪之諭知，惟被告此部分行為若成立犯罪，與附
    表一編號5 部分經本院判處罪刑部分之犯行間，將有接續犯
    之裁判上一罪關係，爰不另為無罪之諭知。
據上論斷，應依刑事訴訟法第299 條第1 項，刑法第305 條、第
41條第1 項前段、第51條第6 款，刑法施行法第1 條之1 第1 項
，判決如主文。
本案經檢察官蔡榮龍偵查起訴，檢察官潘國威到庭執行職務。
中    華    民    國   110    年    11    月    2     日
                  刑事第一庭    法  官  王以齊
　
　
　
以上正本證明與原本無異。
如不服本判決應於收受本判決送達後十日內向本院提出上訴書狀
，其未敘述上訴理由者，應於上訴期間屆滿後二十日內向本院補
提理由書狀（均須按他造當事人之人數附繕本）「切勿逕送上級
法院」。
中    華    民    國    110   年    11    月     2    日
                                書記官  黃嘉慶
　
附錄本判決論罪科刑法條全文：
刑法第305條
以加害生命、身體、自由、名譽、財產之事恐嚇他人，致生危害
於安全者，處2 年以下有期徒刑、拘役或9 千元以下罰金。
　
　
　
附表一
┌─┬───────┬────┬────────────────┬──────┐
│編│時間          │傳送方式│文字訊息內容                    │備註        │
│號│              │（對象）│                                │            │
├─┼───────┼────┼────────────────┼──────┤
│1 │109 年9 月2 日│臉書（被│「你們把事情越搞越糟的話，我真的│警卷擷圖編號│
│  │9 時1 分至19時│告之二姐│喔，讓我抓狂了，我會拿槍去給你掃│9 、10（由被│
│  │6 分之間      │黃榮菊）│射」、「你們這些王八蛋，亂發明什│告傳給被告之│
│  │              │        │麼，害我害到走投無路嗎」、「你這│二姐黃榮菊，│
│  │              │        │樣只會害我殺死毛毛」、「你們這些│再由黃榮菊轉│
│  │              │        │王八蛋，不要一直惹我，我絕對會殺│傳馬治蘭）。│
│  │              │        │死毛毛」、「叫你們陪葬」。      │            │
├─┼───────┼────┼────────────────┼──────┤
│2 │109 年9 月2 日│手機簡訊│「電話都不接是怎樣，想死了」、「│警卷擷圖編號│
│  │18時12分至19時│（馬治蘭│你真的要我殺死你嗎，你這個笨蛋畜│7 、 8 、 11│
│  │6 分之間      │）      │生廢物」、「你惹到我下去屏東，我│。          │
│  │              │        │絕對殺死」、「我一刀就給你死，你│            │
│  │              │        │這個廢物，講很多給你知道了，他們│            │
│  │              │        │只會害我們」。                  │            │
├─┼───────┼────┼────────────────┼──────┤
│3 │109 年9 月7 月│手機簡訊│「你那麼機八沒關係哈，我會把事情│警卷擷圖編號│
│  │12時至13時1 分│（馬治蘭│搞得很嚴重啊」、「你這畜生智障廢│5 、6 。    │
│  │之間          │）      │物，要死大家一起死」、「不信你試│            │
│  │              │        │試看」、「這廢物要搞到你家裡人全│            │
│  │              │        │部死掉嗎」、「不信你看看囉，我會│            │
│  │              │        │給他們全部死掉」、「全部都是你逼│            │
│  │              │        │我的」。                        │            │
├─┼───────┼────┼────────────────┼──────┤
│4 │109 年9 月8 日│手機簡訊│「王八蛋電話都不接，我會弄到屏東│警卷擷圖編號│
│  │8 時50分至9 時│（馬治蘭│也待不住」、「你這個白癡智障畜生│1 、 2 、 12│
│  │3 分之間      │）      │」、「我回去你就死定了，我會殺了│。          │
│  │              │        │你」、「你把我了毛」、「我會殺了│            │
│  │              │        │你家人陪葬」                    │            │
├─┼───────┼────┼────────────────┼──────┤
│5 │109 年9 月8 日│LINE（被│（由被告二姐黃榮菊轉傳馬治蘭部分│警卷擷圖編號│
│  │某時          │告之二姐│）「為什麼電話都不接，小孩子怎麼│3 （由被告傳│
│  │              │黃榮菊）│聯絡不到，小孩子出了什麼事情我絕│給被告二姐黃│
│  │              │        │對不會原諒你們，我要你們付出代價│榮菊，再由被│
│  │              │        │」、「王八蛋你們這些畜生喔亂搞，│告二姐轉傳馬│
│  │              │        │亂發明，如果他們出了什麼事你們就│治蘭）。    │
│  │              │        │大條了」、「你們真的害死我們一家│            │
│  │              │        │人，我要你們付出代價，做鬼也不會│            │
│  │              │        │放過你們」。                    │            │
├─┼───────┼────┼────────────────┼──────┤
│6 │109 年9 月12日│手機簡訊│「白痴智障啊，廢物啊，你不要臉，│警卷擷圖編號│
│  │9 時28分至12時│（馬治蘭│我要臉，報警抓我」、「快出來，我│13 、 14 、 │
│  │16分之間      │）      │真的很想把你殺死再分解」、「你在│15。        │
│  │              │        │耍什麼白痴阿，不要臉，廢物」、「│            │
│  │              │        │你這個白痴、妓女，你跟他們有一腿│            │
│  │              │        │嗎，這個賤女人，你老公講的話你不│            │
│  │              │        │相信，相信一些人，我合理的懷疑你│            │
│  │              │        │跟他們有一腿，你妓女」、「我就在│            │
│  │              │        │萬巒跟大家說你是妓女，背著老公偷│            │
│  │              │        │男人，我把你搞到身敗名裂，你信不│            │
│  │              │        │信，你這個妓女」                │            │
└─┴───────┴────┴────────────────┴──────┘
　
附表二：
┌─┬───────┬────┬────────────────┬──────┐
│編│時間          │傳送方式│文字訊息內容                    │備註        │
│號│              │（對象）│                                │            │
├─┼───────┼────┼────────────────┼──────┤
│1 │109 年9 月8 日│LINE（被│（由被告三叔黃德興轉傳馬治蘭部分│警卷擷圖編號│
│  │某時          │告之三叔│）「三叔，把事情搞糟，我們倆夫妻│3 、4 （由被│
│  │              │黃德興）│要坐牢，你們怎樣做會害死我們，名│告傳給被告三│
│  │              │        │字是馬治蘭的」、「馬治蘭沒繳錢，│叔黃德興，再│
│  │              │        │我的信用出問題，地下錢莊的錢我也│由被告三叔轉│
│  │              │        │還不出來，今天出問題了，跟你們說│傳馬治蘭）。│
│  │              │        │了，後面要怎麼處理，我真的不知道│            │
│  │              │        │了」。                          │            │
└─┴───────┴────┴────────────────┴──────┘